【裁判字號】    95,上訴,1726
【裁判日期】    951201
【裁判案由】    偽造有價證券等
【裁判全文】
臺灣高等法院高雄分院刑事判決        95年度上訴字第1726號
上  訴  人  臺灣高雄地方法院檢察署檢察官
被      告  甲○○
指定辯護人  本院公設辯護人  孫妙岑
上列上訴人因被告偽造有價證券等案件，不服臺灣高雄地方法院
94年度訴字第4262號中華民國95年1月26日第一審判決（起訴案
號：臺灣高雄地方法院檢察署94年度偵字第10713 號），提起上
訴，本院判決如下：
    主  文
原判決撤銷。
甲○○連續意圖供行使之用，而偽造有價證券，處有期徒刑貳年
。附表所示偽造之支票貳張，均沒收。
    事  實
一、甲○○因經濟困難，需錢孔急，竟意圖為自己不法之所有，
    於民國93年12月間某日（起訴書誤載為同年9 月或10月間）
    ，在高雄市○○○路5 號9 樓之9 ，趁乙○○打牌不注意之
    際，竊取乙○○所有放置於皮包內之空白支票2 張 (已蓋妥
    台起企業有限公司及乙○○之印章，金額、發票日、受款人
    均為空白，付款人均為台中商業銀行西台中分行，票號分別
    為STA0000000、0000000 號)， 得手後，甲○○並基於意圖
    供行使之用而偽造有價證券之概括犯意，於93年12月間某日
    ，在高雄市○○○街87號郭漏增住處，虛偽填載如附表編號
    1 所示發票日期、金額，持以向不知情之郭漏增調借新臺幣
    （下同）4 萬元得逞，再於94年1 月間某日，在高雄市○○
    ○路越南咖啡廳，虛偽填載如附表編號2 所示發票日期、金
    額，持以向不知情之林瑞塗調借現金，經林瑞塗拒絕而未得
    逞。嗣乙○○發現上開支票遺失，辦理掛失止付，經郭漏增
    之妻廖秀芬於94年3 月7 日持附表編號1 所示支票委託合作
    金庫台中支庫提示而不獲兌現，始知上情。
二、案經高雄市政府警察局苓雅分局移送臺灣高雄地方法院檢察
    署檢察官偵查起訴。
    理  由
一、證人乙○○、廖秀芬、郭漏增於警詢中之陳述及證人乙○○
    、郭增漏於檢察官偵查中經具結所為之陳述，因渠等未再於
    法院審理中到庭作證，未經被告或其辯護人行使詰問權，本
    不得作為認定被告犯罪事實之證據，惟渠等所為之上開警詢
    筆錄及偵查筆錄內容，業經檢察官、被告及辯護人於本院審
    判程序表示同意作為證據，被告及辯護人並當庭表示捨棄詰
    問權，本院審酌上開筆錄作成時，較無人情施壓或干擾，亦
    無不當取供之情形，認為以之作為本案之證據亦屬適當，依
    刑事訴訟法第159 條之5 第1 項規定，證人乙○○、廖秀芬
    、郭漏增分別於警詢及偵查中之證言自具有證據能力。
二、上開事實，業據被告甲○○於本院審理時坦承不諱，核與證
    人乙○○、郭漏增於偵查中及證人廖秀芬於警詢中之證詞相
    符 (見偵查卷第12、13、37、38頁，警卷第7 、8 頁)， 復
    有臺灣票據交換所台中市分所94年3 月22日台票中字第9402
    23號函檢附票號STA0000000號票據提示人資料查報表、退票
    理由單影本、票據正反面影本及遺失票據申報書正副本各1
    份在卷可稽 (見警卷第13至15頁)， 被告並於94年8 月5 日
    與台起企業有限公司乙○○達成和解，有和解書1 份在卷足
    參 (見偵查卷第39頁)， 足證被告之自白確與事實相符，堪
    予採信。本件事證明確，被告犯行洵堪認定。
三、核被告所為，係犯刑法第320 條第1 項之竊盜罪、同法第
    201 條第1 項之偽造有價證券罪。被告偽造支票後持以行使
    ，行使之輕度行為應為偽造之重度行為所吸收，不另論罪。
    按被告行為後，刑法第56條連續犯、第55條牽連犯之規定，
    業於94年2 月2 日修正公布刪除，並於95年7 月1 日施行，
    則被告之犯行，因行為後新法業已刪除連續犯、牽連犯之規
    定，此刪除雖非犯罪構成要件之變更，但顯已影響行為人刑
    罰之法律效果，自屬法律有變更，依修正前規定被告應依連
    續犯及牽連犯之規定從一重論以連續偽造有價證券罪一罪，
    依修正後規定被告應依數罪併罰之例處罰，依刑法第2 條第
    1 項規定比較新、舊法結果，本件應適用被告之行為時法即
    依修正前規定論以連續犯及牽連犯，對被告較為有利（最高
    法院95年第8 次刑事庭會議決議參照）。被告先後2 次偽造
    有價證券犯行，時間緊接，犯罪方法相同，所犯係同一構成
    要件之罪，顯係基於概括犯意反覆為之，為連續犯，應依法
    論以一罪並加重其刑。被告所犯竊盜及偽造有價證券2 罪間
    ，具有目的、手段之牽連犯關係，應依修正前刑法第55條規
    定，從一重之偽造有價證券罪處斷。再被告所犯偽造有價證
    券罪，係法定本刑為3 年以上10年以下有期徒刑，得併科
    3,000 元以下罰金之重罪，本院參酌被告犯後坦承犯行，態
    度尚佳，偽造有價證券之金額非巨，所得之不法利益僅4 萬
    元，其犯罪情節實非重大，若量處該罪最低度之刑有期徒刑
    3 年猶嫌過重，確屬情輕法重，客觀上足以引起社會一般人
    之同情，爰依刑法第59條之規定酌減其刑。
四、被告犯罪事證明確，原審法院予以論罪科刑，固非無據。惟
    查：(一)被告係先後二次連續偽造二張支票，為連續犯，業如
    前述，原判決認定被告係同時同地偽造二張支票而論以單一
    偽造有價證券罪，尚有未洽。(二)被告係以附表1 所示支票向
    郭增漏調借4 萬元，而原判決認定係調借3 萬元，亦有未合
    。(三)原判決認定被告偽造之2 張支票號碼均為STA0000000號
     (如原判決附表一編號一、二所示)， 顯然有誤；又附表編
    號1所 示支票發票人為台起企業有限公司，原判決認定發票
    人係乙○○，核與事實不符。(四)附表編號2 所示支票，原判
    決未諭知沒收，亦非適當。(五)按證據能力係指該項證據具備
    證據之適格性，得被法院採為形成心證之證據資料；而詰問
    權則係指訴訟上被告有在法庭當面詰問證人，以求發現真實
    之權利；二者性質並非相同，故證人之供述縱使具證據能力
    ，原則上並不當然能排除被告對該名證人行使詰問之權利，
    又不當剝奪被告詰問證人之機會，不僅妨害其訴訟防禦權之
    行使，亦有礙於真實發現，自為法所不許（參照司法院大法
    官會議釋字第384 號、第582 號解釋）。本件證人乙○○、
    廖秀芬、郭漏增未於法院審判期日到庭，其等於警詢及偵查
    中之陳述，屬審判外之陳述，為傳聞證據，雖因被告同意作
    為證據而具備證據之適格，然被告於原審並未捨棄對質詰問
    權，原審亦未予傳喚，致不當剝奪被告詰問該證人之機會，
    所踐行之程序難謂適法。(六)被告雖已與被害人乙○○達成和
    解，惟迄未履行和解條件，業據被害人陳明，原判決諭知緩
    刑，顯有未當。檢察官上訴意旨指摘原判決諭知緩刑不當，
    為有理由，且原判決另有前開可議之處，自應由本院撤銷改
    判。爰審酌被告連續偽造2 張支票，危害市場交易安全，且
    影響被害人之商譽，誠屬不該，雖已與被害人達成和解，但
    未履未和解條件，未見悔意，惟念其因一己貪念，思慮不周
    而為本件犯行，犯後坦承犯行，態度尚可，偽造支票之面額
    非巨，犯罪情節非重，對被害人造成之損失尚非重大等一切
    情狀，量處如主文第2 項所示之刑，以資懲儆。附表編號1
    所示被告偽造之支票，應依刑法第205 條規定宣告沒收。另
    附表編號2 所示被告偽造之支票，雖被告供稱業已丟棄等語
    ，但無證據證明業已滅失不存在，應併依刑法第205 條規定
    宣告沒收。
據上論結，應依刑事訴訟法第369 條第1項前段、第364 條、第
299 條第1 項前段，刑法第2 條第1 項前段、第201 條第1 項、
第320 條第1 項、第205 條、修正前刑法第55條、第56條，罰金
罰鍰提高標準條例第1 條前段，判決如主文。
本案經檢察官姜麗儒到庭執行職務。
中    華    民    國    95    年    12    月    1     日
                  刑事第三庭    審判長法  官  周賢銳
                                      法  官  謝宏宗
                                      法  官  范惠瑩
以上正本證明與原本無異。
如不服本判決應於收受本判決後10日內向本院提出上訴書狀，其
未敘述上訴理由者，並得於提起上訴後10日內向本院補提理由書
狀（均須按他造當事人之人數附繕本）「切勿逕送上級法院」。
中    華    民    國    95    年    12    月    1     日
                                      書記官  吳華榮
附錄本案論罪科刑法條全文：
刑法第201 條第1 項
意圖供行使之用，而偽造、變造公債票、公司股票或其他有價證
券者，處3 年以上10年以下有期徒刑，得併科3 千元以下罰金。
刑法第320 條第1 項
意圖為自己或第3 人不法之所有，而竊取他人之動產者，為竊盜
罪，處5 年以下有期徒刑、拘役或500 元以下罰金。
附表：
┌─┬─────┬────┬─────┬────┐
│編│支票號碼  │ 發票日 │ 金   額  │發票人  │
│號│          │        │（新臺幣）│        │
├─┼─────┼────┼─────┼────┤
│1 │STA0000000│94.2.26 │  4萬元   │台起企業│
│  │          │        │          │有限公司│
│  │          │        │          │乙○○  │
│  │          │        │          │        │
├─┼─────┼────┼─────┼────┤
│2 │0000000   │不詳    │  10萬元  │乙○○  │
│  │          │        │          │        │
└─┴─────┴────┴─────┴────┘


司法院資訊處製作；財團法人民間司法改革基金會備份。
